【裁判字號】    99,交聲,548
【裁判日期】    990204
【裁判案由】    聲明異議
【裁判全文】
臺灣臺中地方法院交通事件裁定         99年度交聲字第548號
原處分機關  交通部公路總局臺中區監理所
異  議  人  甲○○
即受處分人
上列異議人即受處分人因違反道路交通管理處罰條例案件，對於
交通部公路總局臺中區監理所民國99年1月6日所為之裁決（中監
違字第裁60-ZGC091612號違反道路交通管理事件裁決書），聲明
異議，本院裁定如下：
    主    文
原處分撤銷。
    理    由
一、原處分機關略以：異議人即受處分人甲○○（以下稱受處分
    人）所有車牌號碼5938-SH號自用小客車，於民國（下同）
    98年7月14日9時41分許，途經國道6號公路12.5公里東向，
    因「速限90公里，經雷達（射）測定行速為106公里，超速
    16公里」之違規，經內政部警政署國道公路警察局第七警察
    隊快官分隊員警以公警局交字第ZGC091612號舉發違反道路
    交通管理事件通知單逕行舉發。由原處分機關於99年1月6日
    以中監違字第裁60-ZGC091612號裁決書，依「汽車行駛高速
    公路速度超過規定最高速限（未滿20公里）」之違規事實，
    裁處受處分人違反道路交通管理處罰條例第33條第1項第1款
    ，處罰鍰新臺幣（下同）3500元，並依同條例第63條第1項
    規定記違規點數1點，逾期則依裁決書處罰主文規定裁處，
    於法並無不合等語。
二、受處分人則以：伊未收到罰單與相片，為此聲明異議等語。
三、按汽車行駛於高速公路、快速公路或設站管制之道路，不遵
    使用限制、禁止、行車管制及管理事項之管制規則而有下列
    行為者，處汽車駕駛人新臺幣3千元以上6千元以下罰鍰：一
    、行車速度超過規定之最高速限或低於規定之最低速限；又
    汽車駕駛人有道路交通管理處罰條例第33條第1項之情形者
    ，除依原條項處罰鍰外，並記違規點數1點，道路交通管理
    處罰條例第33條第1項第1款、第63條第1項第1款分別定有明
    文。次按行為人有道路交通管理處罰條例之情形者，應填製
    舉發違反道路交通管理事件通知單，並於被通知人欄予以勾
    記，其通知聯依下列規定辦理：(四)逕行舉發者，應按已查明
    之資料填註車牌號碼、車輛種類、車主姓名及地址，並於通
    知單上方空白處加註逕行舉發之文字後，由舉發機關送達被
    通知人。再按處理違反道路交通管理事件，有關文書送達之
    程序，依行政程序法之規定，違反道路交通管理事件統一裁
    罰基準及處理細則第11條第1項第4款、第5條分別定有明文
    。又按送達，於應受送達人之住居所、事務所或營業所為之
    ；又於應送達處所不獲會晤應受送達人時，得將文書付與有
    辨別事理能力之同居人、受僱人或應送達處所之接收郵件人
    員；送達，不能依前2條規定為之者，得將文書寄存送達地
    之地方自治或警察機關，並作送達通知書兩份，1份黏貼於
    應受送達人住居所、事務所、營業所或其就業處所門首，另
    1份交由鄰居轉交或置於該送達處所信箱或其他適當位置，
    以為送達；前項情形，由郵政機關為送達者，得將文書寄存
    於送達地之郵政機關，行政程序法第72條第1項前段、第73
    條第1項、第74條第1項、第2項定有明文。行政文書依行政
    程序法第74條第1項規定為寄存送達者，如確已完成文書寄
    存於地方自治、警察機關或郵政機構，並製作送達通知單2
    份，1份黏貼於送達處所之門首，另1份交由鄰居轉交或置於
    送達處所信箱或其他適當位置時，無論應受送達人實際上何
    時受領文書，均以寄存之日期視為收受送達之日期，而發生
    送達之效力（最高行政法院95年度裁字第634號裁定要旨、
    臺灣高等法院暨所屬法院97年法律座談會刑事類提案第42號
    研討結果可資參照）。是有關違反道路交通管理事件文書之
    送達，苟非已送達於應受送達人之住居所或營業所，尚難認
    已符送達之規定。再按違反道路交通管理處罰條例第12條至
    第68條之規定者，由公路主管機關處罰；前項處罰於裁決前
    ，應給予違規行為人陳述之機會，道路交通管理處罰條例第
    8條第1項第1款、第2項亦有明定。且違反道路交通管理事件
    行為人，未依規定自動繳納罰鍰，或未依規定到案聽候裁決
    ，處罰機關應依基準表於舉發違反道路交通管理事件通知單
    送達且逾越應到案期限60日之3個月內，逕行裁決之，道路
    交通管理事件統一裁罰基準及處理細則第44條第1項復明定
    之。是處罰機關欲依上開規定逕行裁決，必以行為人經合法
    收受舉發通知單後，未依該舉發通知單上所載應到案日期自
    動繳納罰鍰或未依規定到案聽候裁決，方有適用，否則受處
    分人無從知悉應到案日期，處罰機關卻逕行裁決，其裁決程
    序即不適法。
四、經查受處分人所有車牌號碼5938-SH號自用小客車，於98年7
    月14日9時41分許，途經國道6號公路12.5公里東向，因「速
    限90公里，經雷達（射）測定行速為106公里，超速16公里
    」之違規，經內政部警政署國道公路警察局第七警察隊快官
    分隊員警以公警局交字第ZGC091612號舉發違反道路交通管
    理事件通知單逕行舉發。由原處分機關於99年1月6日以中監
    違字第裁60-ZGC091612號裁決書，依「汽車行駛高速公路速
    度超過規定最高速限（未滿20公里）」之違規事實，裁處受
    處分人違反道路交通管理處罰條例第33條第1項第1款，處罰
    鍰3500元，並依同條例第63條第1項規定記違規點數1點，逾
    期則依裁決書處罰主文規定裁處等情，此有內政部警政署國
    道公路警察局98年7月27日公警局交字第ZGC091612號舉發違
    反道路交通管理事件通知單、採證照片1張、交通部公路總
    局臺中區監理所99年1月6日中監違字第裁60-ZGC091612號違
    反道路交通管理事件裁決書附卷可稽。本件受處分人之違規
    係由員警「逕行舉發」，自應由原舉發單位依前述程序送達
    始為合法。惟查內政部警政署國道公路警察局第七警察隊就
    受處分人之上開違規事項於98年7月27日掣發舉發違反道路
    交通管理事件通知單後，該舉發違反道路交通管理事件通知
    單暨採證照片於98年7月27日以大宗掛號郵寄方式，對「臺
    中縣大里市○○路10號」之地址送達，因未獲會晤本人，亦
    無受領文書之同居人、受僱人或接收郵件人員，而由臺中工
    業區郵局以854469號掛號郵件將該舉發違反道路交通管理事
    件通知單寄存於臺中大里郵局，並作送達通知書2份，1份黏
    貼於上址門首，另1份置於該址信箱或其他適當位置，以為
    送達，於98年11月26日寄存大里郵局，此有內政部警政署國
    道公路警察局第七警察隊99年1月20日公警七交字第0990770
    049號函、中華民國郵政交寄大宗函件存根、內政部警政署
    國道公路警察局第七警察隊送達證書各1紙附卷可稽。但受
    處分人自95年5月3日起至98年7月28日止設籍於臺中縣大里
    市○○路10號，98年7月29日住址變更為臺中縣大里市○○
    路58號乙節，有其個人基本資料查詢結果1紙、遷徙紀錄資
    料查詢結果2紙、臺中縣大里市戶政事務所99年1月8日中縣
    里戶字第0990000154號函附卷可憑，可知上開通知單之送達
    地點並非受處分人之戶籍地（即臺中縣大里市○○路58號）
    ，顯見原舉發單位並未依行政程序法第72條規定按受處分人
    之住址為合法之送達，而原舉發單位將該舉發通知單以寄存
    方式送達予受處分人，自難謂對受處分人發生合法送達之效
    力。揆諸首揭說明，原處分機關逕行對受處分人為裁罰，即
    非適法，應由原舉發機關就本件舉發違反道路交通管理事件
    通知單先向受處分人為合法之送達後，再依受處分人是否依
    規定自動繳納罰鍰或到案聽候裁決，由原處分機關依相關程
    序為裁罰。從而，本件聲明異議為有理由，應由本院將原處
    分撤銷，並發回由原舉發機關重新依相關程序處理，以資適
    法。
五、據上論斷，應依道路交通管理處罰條例第87條第2項，道路
    交通案件處理辦法第20條，裁定如主文。
中    華    民    國    99    年    2     月    4     日
                  刑事第九庭    法  官  朱光國
上正本證明與原本無異。
如不服本裁定，應於送達後五日內，向本院提出抗告狀。
                                書記官  巫偉凱
中    華    民    國    99    年    2     月    4     日

司法院資訊處製作；財團法人民間司法改革基金會備份。
